---
title: "dplyr 개요"
date: "2026-04-17"
date-modified: "2026-04-17"
categories: [dplyr, tidy-select, tidyverse]
toc: true
draft: false
---

대부분의 데이터 작업을 가능하게 하는 일관된 방식의 데이터 조작 문법(Data Manipulation Syntax)

#### dplyr 설치

```{r}
#| label: install-tibble
#| eval: false
#| output: false
# 패키지 모음 tidyverse의 구성 요소로서 설치
install.packages("tidyverse")
# dplyr 패키지만 단독으로 설치
install.packages("dplyr")
# 깃헙에서 개발자 버전 설치
pak::pak("tidyverse/dplyr")
```

#### 주요 기능[^1]

[^1]: `dplyr`에서는 동사(`verb`)라는 용어를 사용한다. 이 기능들은 `group_by()`와 함께 사용하면 데이터 작업을 그룹별로 할 수 있다.

- `mutate()` 기존 변수들을 사용해 새로운 변수를 생성
- `select()` 이름을 사용해 특정 열(변수, variables)를 선택
- `filter()` 변수값에 기초해 행(관측치, cases)을 선택
- `summarise()` 여러 값들을 하나의 값으로 요약
- `arrange()` 행 순서를 재조정

#### 변수 선택(tidy-select)

tidyverse 패키지 그룹에서 변수를 선택할 때 사용하는 문법

##### 기본 선택

- `:`   연속적인 변수 범위(변수 위치 기준) 선택
- `!`   여집합(complement) 선택 - 선택된 변수들을 제외
- `&`, `|`  교집합(intersection), 합집합(union) 선택 - 선택된 변수들의 논리 결합
- `c()` 선택을 결합

##### 조력 함수(helpers)

특정 변수 선택

- `everything()`  모든 변수
- `last_col()`    마지막 변수(오프셋 사용 가능)
- `group_cols()`  모든 그룹 변수

```{r}
#| eval: false
#| output: false
df |> select(everything())
tbl |> select(1:lastcol(5))
gdf <- df |> group_by(g_var)
gdf |> select(group_cols())
```

변수 이름의 패턴으로 선택

- `starts_with()` 접두사로 지정
- `ends_with()`   접미사로 지정
- `contains()`    문자열로 지정
- `matches()`     정규식(regular expression)으로 지정
- `num_range()`   문자 범위로 지정

```{r}
#| eval: false
#| output: false
df |> select(starts_with("wk"))
df |> select(ends_with("Length"))
df |> select(contains("al"))
# wk10, wk11, wk12 변수
df |> select(num_range("wk", 10:12))
# "pal", "tal" 포함하는 변수들
df |> select(matches("[pt]al"))
```

문자 벡터 변수에서 선택

- `all_of()`  문자 벡터에 있는 모든 변수(어느 하나라도 없으면 에러)
- `any_of()`  문자 벡터에 있는 모든 변수(어느 하나라도 있으면 선택)

```{r}
#| eval: false
#| output: false
vars <- c("var1", "var2")
df |> select(-any_of(vars))
```

서술(predicate) 함수 사용

- `where()`   모든 변수에 함수를 적용한 후 결과값이 TRUE이면 선택

```{r}
#| eval: false
#| output: false
# 수치형 변수만 선택
df |> select(where(is.numeric))
```

#### 행 이름(Row Names)

잘 정제된(tidy) 데이터에서는 행이름을 사용하지 않고 데이터 테이블 밖에 저장한다.\
따라서, 행 이름을 사용하려면 먼저 열로 옮겨야 한다.\
관련 함수들은 패키지 `tibble`에 정의되어 있다.

- `rownames_to_column()`    행 이름을 변수로
- `column_to_rownames()`    변수를 행 이름으로
- `has_rownames()`          행 이름이 있는지 여부(논리값)
- `remove_rownames()`       행 이름 제거

