---
title: "Knitr"
date: "2026-04-15"
date-modified: "2026-04-15"
categiries: [knitr, R]
toc: true
---

동적 문서 생성을 위한 R 패키지 Knitr

#### 코드 정크 옵션(Cell Options)

실행할 수 있는 프로그램 코드의 실행과 출력 관련한 설정을 제어하는 옵션으로 라인 맨 앞에 `#| `를 사용하여 지정한다.

```{r}
#| label: sample-code
#| echo: false
```

##### 속성(Attriutes)

###### label
코드쎌의 유일한 이름. 코드쎌을 `fig-samples`, `tbl-summary` 등에서 상호참조할 때 사용한다.

###### classes
코드쎌에 적용할 클라스.

###### renderings
렌더링 이름들의 배열(예시, [light, dark])


##### 코드 출력(Code Output)

###### eval	
코드쎌 실행 여부.

- true (기본값): 실행
- false: 실행하지 않음(코드 자체는 출력에 표시)
- [...]: 실행에 포함 또는 제외할 표현식 들의 양수 또는 음수 들의 리스트 (`knitr` 사용할 때만 적용 가능)

###### echo	
소스코드를 렌더링 결과에 포함시킬지 여부.

- true (대부분 포멧의 기본값): 포함
- false (beamer, revealjs, pptx 포멧 등의 기본값): 제외
- fenced: echo 옵션에 추가하여, 코드쎌 구분자(delimiter)를 출력에 포함.
- [...]: 실행에 포함 또는 제외할 표현식 들의 양수 또는 음수 들의 리스트 (`knitr` 사용할 때만 적용 가능)

###### code-fold	
사용자가 필요할 때 펼처 볼 수 있또록 코드를 HTML <details> 태그 안으로 펼쳐 넣을지 여부.

- true: 펼쳐 넣음
- false (기본값): 펼처 넣지 않음
- show: 처음에 코드를 펼친 상태로 HTML <details> 태그 사용.

###### code-summary	
code-fold를 사용한 경우 표시할 요약 문자열

###### code-overflow	
코드가 길어서 코드쎌 폭을 넘어갈 때 처리 방법.

- scroll: 좌/우 스크롤
- wrap: 줄바꿈

###### code-line-numbers	
코드블록 출력에 라인 번호 표시 여부 (true 또는 false).


::: {.callout-tip}

revealjs 출력에서만 특정 라인을 강조(에니메이션 포함)할 수 있음.

###### 여러 줄은 콤마(commas)로 표시:
- 3,4,5
- 1,10,12

###### 범위는 대시(dashes)로 표시하고 콤마(commas)로 결함:
- 1-3,5
- 5-10,12,14

###### 애니메이션 단계는 |로 분리:
- 1-3|1-3,5 처음에 1-3, 그 다음에 1-3,5 라인
- |5|5-10,12 처음에 번호 없음, 다음에 5, 그리고 나서 5-10 and 12 라인

:::

###### lst-label	
상호참조에 쓰이는 코드리스팅의 유일한 이름.

###### lst-cap	
코드리스팅의 캡션

###### tidy	
R 코드를 재정렬 할 지 여부.

###### tidy-opts	
정렬 툴에 전달해 줄 옵션 리스트.

###### collapse	
모든 소스와 출력 블록을 하나의 블록으로.

###### prompt	
R 코드에 프롬프트를 포함할 지 여부.

###### class-source	
소스코드 블록의 클라스 이름

###### attr-source	
소스코드 블록의 속성


##### 실행 결과 출력(Cell Output)

###### output	
코드실행의 결과를 포함할 지 여부.

- true: 포함
- false: 제외
- asis: 출력을 마크다운으로 간주(블록안에 별도로 취급하지 않음)

###### warning	
실행 결과의 경고 포함 여부.

###### error	
실행결과의 에러 포함 여부 (이 옵션 사용시 에러가 발생해도 코드 실행이 중지되지 않음).

###### include	
모든 출력(코드 또는 실행결과) 포함 여부.

###### panel
출력 패널의 형식(tabset, input, sidebar, fill, center)

###### output-location	
출력을 생성한 코드에 대한 출력 결과의 상대적인 위치. (revealjs에만 적용)

- default: 코드 다음에 표시
- fragment: In a fragment (not visible until you advance)
- slide: 새로운 슬리이드
- column: 인접한 칼럼
- column-fragment: In an adjacent column (not visible until you advance)

###### message	
메지지을 출력에 포함할 지 여부.

- true: 포함.
- false: 제외.
- NA: 출력에 포함되지 않음(knitr 로그 콘솔에는 포함).

###### results	
텍스트 (warnings, messages, errors 아닌 일반 텍스트) 결과 표시 지정. 

- markup: 출력 결과를 코드블록 안에 표시

```
[1] 1 2 3
```

- asis: 출력 결과를 다른 마크업 없이 문서로 바로 출력

```{r}
#| results: asis
cat("I'm raw **Markdown** content.\n")
```

- hold: Hold all pieces of text output in a chunk and flush them to the end of the chunk.

- hide (or false): Hide text output.

###### comment	
텍스트 출력물 앞에 표시할 코멘트 문자. (기본값 ##)

###### class-output	
Class name(s) for text/console output

###### attr-output	
Attribute(s) for text/console output

###### class-warning	
Class name(s) for warning output

###### attr-warning	
Attribute(s) for warning output

###### class-message	
Class name(s) for message output

###### attr-message	
Attribute(s) for message output

###### class-error	
Class name(s) for error output

###### attr-error	
Attribute(s) for error output


##### 그림(Figures)


##### 표(Tables)


##### 패널 배열(Panel Layout)


##### 페이지 열(Page Columns)



##### 캐시(Cache)


##### 포함(Include)